【裁判字號】    97,台上,681
【裁判日期】    970410
【裁判案由】    排除侵害等
【裁判全文】
最高法院民事判決              九十七年度台上字第六八一號
上  訴  人  英代爾實業股份有限公司
兼  法  定
代  理  人  甲○○
共      同
訴訟代理人  陳崇善律師
複 代理 人  陳泰源律師
被 上訴 人  美商英特爾公司（Intel  Corporation）
                    道2200號
法定代理人  乙○○（Ruby Zefo）
訴訟代理人  郭建中律師
            陳慧玲律師
上列當事人間請求排除侵害等事件，上訴人對於中華民國九十六
年九月二十六日台灣高等法院第二審判決（九十六年度智上字第
一四號），提起上訴，本院判決如下：
    主  文
原判決關於命上訴人為給付暨該訴訟費用部分廢棄，發回台灣高
等法院。
    理  由
本件被上訴人主張：伊自西元一九六八年創立 Intel  Corpora-
tion，即使用自創之「INTEL 」為商標，並於民國八十六年五月
十六日及九十二年在台灣分別取得審定註冊號數第000000
00號「英代爾」商標及審定註冊號數第0000000號「英
特爾」商標，指定使用於電腦、微處理器、通訊器材、軟體設計
、網路及電信多媒體通訊等商品類別，並於九十六年一月十六日
分別申請延展註冊之專用期間至一○六年五月十五日。多年來「
英代爾」及「英特爾」商標，已為消費者熟知，為著名商標。惟
上訴人於八十九年七月五日以與伊註冊且著名之「英代爾」商標
完全相同之字樣為其公司名稱之特取部分，向經濟部設立登記「
英代爾實業股份有限公司」（下稱英代爾公司）。上訴人登記及
使用之公司名稱特取部分與伊「英代爾」商標完全相同，並易與
伊另一商標「英特爾」高度近似，致消費者混淆誤認或聯想。伊
僅九十二年度經財政部臺灣省北區國稅局核定之營業收入總額高
達新台幣（下同）一億五千三百十一萬三千五百五十八元，而扣
除營業成本後之營業毛利亦達二千七百七十萬九千六百六十二元
，足證上訴人因非法使用伊商標及攀附伊商譽獲得利益極為可觀
等情。爰依商標法第六十一條第一項及第六十三第三項、公平交
易法（下稱公平法）第三十條、第三十一條、公司法第二十三條
第二項、民法第一百八十四條第一項規定，求為判命上訴人停止
使用「英代爾」為其公司名稱之特取部分；及向經濟部申請辦理
其公司名稱之特取部分為與「英代爾」相同以外名稱之登記；並
連帶給付七百萬元，及加付法定遲延利息之判決（原審判命上訴
人停止使用「英代爾」為其公司名稱之特取部分；及向經濟部申
請辦理其公司名稱之特取部分為與「英代爾」相同以外名稱之登
記；並連帶給付一百萬元本息之判決，而駁回被上訴人其餘之訴
。上訴人對其敗訴部分提起上訴，被上訴人對其敗訴部分，未聲
明不服，已告確定）。
上訴人則以：伊使用「英代爾」作為公司名稱之特取部分，與商
標法第六十二條所列各款規定情形不符。伊主要業務為外銷，對
外均以「MerryKid's Corporation」及「Handerson Group」為
名，根本未曾以「英代爾」三字從事任何行銷，更未曾以「英代
爾」三字作為商標使用，或對外使用。又伊營業類別以生產服飾
、玩具，並外銷出口為主，與被上訴人之電子業，性質完全不同
。又伊雖以「英代爾」作為公司名稱，但也僅作為正式之公司名
稱，與客戶往來舉凡電子郵件、發票、採購單等，均以英文往來
，完全沒有使用中文。且伊中文特取名稱「英代爾」僅對內與公
家機關、國內廠商與銀行之行政作業流程中使用，對外貿易均以
英文名稱「MerryKid's Corporation」作為表徵，此外銷部分之
業務所得，並非商標法第六十三條第一項第二款所謂侵害商標權
所得之利益，被上訴人亦不得依此計算其損害賠償金額等語，資
為抗辯。
原審將第一審所為被上訴人敗訴之判決部分廢棄，改判命上訴人
停止使用「英代爾」為其公司名稱之特取部分及申請辦理變更其
公司名稱特取部分之登記；並連帶給付一○○萬元本息，無非以
：被上訴人主張其創立於西元一九六八年，係我國審定註冊號數
第00000000號「英代爾」商標及審定註冊號數第000
0000號「英特爾」商標之專用權人，上訴人於八十九年七月
五日以與其註冊之「英代爾」商標完全相同之字樣為該公司名稱
之特取部分，向經濟部設立登記。而「英代爾」及「英特爾」商
標多年來已在全世界成為著名商標。上訴人營業之範圍，確實包
括國內市場。上訴人明知「英代爾」係被上訴人之著名商標，仍
以混淆交易往來對象、攀附該著名商標之意，以之為公司名稱，
已侵害其商標權，並因而減損上訴人業務上信譽。不因英代爾公
司是否確實不曾真正從事「有線通信機械器材製造業、無線通信
機械器材製造業」、有無在國內使用公司中文名稱，及嗣後已經
變更公司營業項目登記，刪除上開業別，而有不同。上訴人名稱
特取部分既侵害被上訴人之商標權，被上訴人依商標法第六十一
條第一項之規定，請求排除侵害，即屬正當。又上訴人侵害被上
訴人商標之態樣為同法第六十二條第一項之情形，僅得依同法第
六十三條第三項之規定，請求業務上減損之賠償，爰酌情並依民
事訴訟法第二百二十二條第二項，認以一百萬元為相當。從而，
被上訴人依商標法第六十一條第一項、第六十三條第三項、公司
法第二十三條第二項、民法第一百八十四條第一項，請求上訴人
停止使用「英代爾」為其公司名稱之特取部分及向經濟部申請辦
理其公司名稱之特取部分為與「英代爾」相同以外名稱之登記並
連帶給付被上訴人一○○萬元本息，應予准許等詞，為其判決之
基礎。
按原審認定上訴人侵害被上訴人商標之態樣為商標法第六十二條
之情形。惟商標法第六十二條規定未得商標權人同意，視為侵害
商標權者，須有使用他人之註冊商標或以該商標中之文字作為自
已公司名稱，致減損著名商標之識別或信譽，或致商品或服務相
關消費者混淆誤認之結果者始足該當。經查上訴人係於八十九年
七月五日以「英代爾」之字樣為其公司名稱之特取部分，向經濟
部依法申請設立登記之公司，乃原審確定之事實。且據上訴人辯
稱：伊主要業務為外銷，對外均以「 Merry Kid's Corporation
」及「Handerson Group 」為名，未曾以「英代爾」三字從事任
何行銷，更未曾以「英代爾」三字作為商標使用，或對外使用。
又伊雖以「英代爾」作為公司名稱，但也僅作為正式之公司名稱
，與客戶往來舉凡電子郵件、發票、採購單等，均以英文往來，
完全沒有使用中文等情，有上訴人公司基本資料及發票、電子郵
件多份足憑（見一審卷(一)二七至二九頁、同卷(二)七三至一○一頁
）。果爾，則上訴人是否有上開商標法第六十二條規定之致生減
損被上訴人商標之識別或信譽，或致商品或服務相關消費者混淆
誤認之結果，而得視為侵害商標權之情形，自有加以研求之必要
。原審未遑詳察，遽為上訴人不利之論斷，已嫌疏略。次查，依
商標法第六十一條第一項規定，得請求排除之侵害，須現尚存在
，有無侵害之虞，須就現在既存之危險狀態加以判斷。根據上訴
人提出之營利事業登記證及工廠登記證，其上已無通信機械材料
製造等項目（見一審卷(一)二一六至二一七頁），則上訴人主張其
營業類別以生產服飾、玩具，並外銷出口為主，與被上訴人之電
子業，性質完全不同一節，似亦屬非虛，再參酌前述之理由，可
否謂上訴人仍有商標法第六十一條第一項所規定侵害被上訴人之
商標權或有侵害之虞之情事，再加審究之餘地。又商標法第三十
條第一項第一款規定，凡以善意合理使用之方法，表示自已之姓
名、名稱或其商品或服務之名稱、形狀、品質、功用、產地或其
他有關商品或服務本身之說明，非作為商標使用者，不受他人商
標權效力所拘束。上訴人於原審曾執此抗辯（見原審卷(二)二七四
頁、二九七頁），乃攸關上訴人是否構成侵害被上訴人商標權之
重要防禦方法，原審恝置不論，亦有判決理由不備之違法。上訴
論旨，指摘原判決關於其不利部分為不當，求予廢棄，非無理由
。
據上論結，本件上訴為有理由。依民事訴訟法第四百七十七條第
一項、第四百七十八條第二項，判決如主文。
中    華    民    國  九十七  年    四    月    十    日
                      最高法院民事第六庭
                          審判長法官  朱  建  男
                                法官  顏  南  全
                                法官  林  大  洋
                                法官  鄭  傑  夫
                                法官  蘇  清  恭
      本件正本證明與原本無異
                                      書  記  官
中    華    民    國  九十七  年    四    月  二十四  日
                                                      K


司法院資訊處製作；財團法人民間司法改革基金會備份。
